臺灣高等法院高雄分院刑事判決　　　　99年度上訴字第1871號
上　訴　人　國防部南部地方軍事法院檢察署軍事檢察官
上　訴　人
即　被　告　李岱儒
選任辯護人　鐘耀盛律師
　　　　　　程高雄律師
上列上訴人因被告毒品危害防制條例案件，不服國防部南部地方
軍事法院98年度訴字第096 號中華民國98年11月17日第一審判決
（起訴案號：國防部南部地方軍事法院檢察署98年度毒偵字第04
4 、045 號），提起上訴，國防部高等軍事法院高雄分院審理中
，因被告離職離役，移送本院審理，本院判決如下：
    主  文
原判決關於李岱儒部分撤銷。
李岱儒共同販賣第二級毒品共參罪，各處如附表四所示之刑；應
執行有期徒刑參年拾月。扣案如附表一所示第二級毒品沒收銷燬
；扣案如附表二所示第三級毒品沒收。扣案如附表一所示第二級
毒品及附表二所示第三級毒品之外包裝、扣案之阿爾卡特廠牌（
序號：00000000000000）行動電話壹支、門號：0000000000號SI
M 卡壹張、電子磅秤壹台、分裝匙參支、分裝盤壹個、夾鏈袋壹
包均沒收；未扣案之販賣毒品所得共新臺幣參仟貳佰元與朱慶豐
連帶沒收，如全部或一部不能沒收時，以其與朱慶豐之財產連帶
抵償之。
    事   實
一、李岱儒明知MDMA（俗稱搖頭丸）屬毒品危害防制條例第2 條
    第2 項第2 款所列之第二級毒品，愷他命則屬毒品危害防制
    條例第2 條第2 項第3 款所列之第三級毒品，不得非法持有
    及販賣。緣已判決確定之朱慶豐於97年10月至11月間某日，
    先後2 次在高雄縣梓官鄉○○路166 巷10號，意圖販賣而向
    石寶家（綽號：「阿寶」）之男子，以每顆350 元價格購入
    不詳數量之第二級毒品MDMA，以每公克540 元價格購入不詳
    數量之第三級毒品愷他命後，以所有電子磅秤量取每包0.6
    公克分裝於夾鍊袋中，伺機販賣。嗣因朱慶豐即將入伍服役
    ，乃於入伍前之97年12月20日23時許，在其高雄市○○區○
    ○街134 號住所與李岱儒共同基於販賣第二級毒品MDMA及第
    三級毒品愷他命以營利之犯意聯絡，由朱慶豐將前開購得毒
    品之一部分交予李岱儒，並提供其所有阿爾卡特廠牌（序號
    ：00000000000000）門號：0000000000行動電話予李岱儒，
    由李岱儒負責與買主聯繫確認交易毒品種類、數量及地點，
    將毒品送予買主並收取價金，再將款項轉交朱慶豐。計於下
    列時、地，販賣第二級、第三級毒品：(一)97年12月下旬某日
    ，在高雄縣大社鄉○○路旁，由李岱儒以MDMA一顆600 元、
    愷他命1 包（淨重約0.6 公克，以下同）500 元之價格，販
    賣第二級毒品MDMA1 顆、愷他命一包予尤昆信，得款1,100
    元。(二)98年1 月上旬某日，在高雄縣大社鄉○○路之果菜市
    場旁，由李岱儒以MDMA一顆500 元、愷他命一包500 元之價
    格，販賣第二級毒品MDMA一顆、愷他命一包，予許秀南（起
    訴書及原審判決均誤載為許秀男），得款1,000 元。(三)98年
    1 月中旬某日，在高雄縣大社鄉○○路旁，由李岱儒以MDMA
    一顆600 元、愷他命一包500 元之價格，販賣第二級毒品MD
    MA一顆、愷他命一包予尤昆信，得款1,100 元，詳如附表四
    所載。上揭三次交易所得共3,200 元，李岱儒均悉數交付朱
    慶豐收訖。嗣高雄市政府警察局少年警察隊與國防部憲兵司
    令部高雄憲兵隊（以下稱高雄憲兵隊）共同偵辦尤昆信違反
    毒品危害防制條例案件，循線查獲朱慶豐上開販毒犯行，並
    於98年3 月25日，在朱慶豐住處搜得如附表一所示第二級毒
    品MDMA藍色藥丸2 顆（驗前淨重0.6433公克，取樣0.3364公
    克，驗後淨重0.30 69 公克，驗餘剩1 顆）、第二級MDMA紅
    色藥丸1 顆（驗前淨重0.2999公克，取樣0.0820公克，驗後
    淨重0.2179公克，驗餘剩2/3 顆）、第二級毒品MDMA黃色藥
    丸0.5 顆（驗前淨重0.2390公克，取樣0.0838公克，驗後淨
    重0.1552公克，驗餘剩0.5 顆）；如附表二所示第三級毒品
    愷他命顆粒5 包（驗前淨重40.8307 公克，取樣0.2092公克
    ，驗後淨重40.6215 公克）、第三級毒品愷他命粉末1 包（
    驗前淨重0. 8630 公克，取樣0.0717公克，驗後淨重0.7913
    公克）、第三級毒品愷他命黃色藥丸28顆（驗前淨重12.224
    8 公克，取樣0.8723公克，驗後淨重11.3525 公克，驗餘剩
    26顆）；以及朱慶豐所有，供販賣MDMA及愷他命聯絡用之阿
    爾卡特廠牌行動電話（序號：00000000000000）1 支、門號
    0000000000號SIM 卡1 張；朱慶豐所有，供分裝愷他命所用
    之電子磅秤1 台、分裝匙3 支、分裝盤1 個、夾鏈袋1 包（
    預備供分裝之用）；以及與本案無關，如附表三所示之第三
    級毒品硝甲西泮粉紅色藥丸88顆（驗前淨重16.5729 公克，
    取樣0.7277公克，驗後淨重15.8452 公克，驗餘剩84顆），
    第三級毒品甲氧基甲基安非他命粉紅色藥丸24顆（驗前淨重
    6.8361公克，取樣0. 5838 公克，驗後淨重6.2523公克，驗
    餘剩22顆），第三級毒品氟硝西泮綠色藥丸8 顆（驗前淨重
    1.4365公克，取樣0.36 22 公克，驗後淨重1.0743公克，驗
    餘剩6 顆）；與本案無關之KOOK廠牌行動電話（序號：
    0AF990BD）1 支、門號000000 0000 號SIM 卡1 張、吸管4
    支、空膠囊1 包、筆記本7 本、日月光通行證1 張、板橋商
    業銀行提款卡1 張等物，並因朱慶豐之供述始發覺李岱儒共
    同販賣毒品。
二、案經高雄憲兵隊移送國防部南部地方軍事法院檢察署偵查起
    訴。
    理  由
壹、程序部分：
    按「犯罪在任職服役前，發覺在任職服役中者，依本法追訴
    審判。但案件在追訴審判中而離職離役者，初審案件應移送
    該管第一審之法院，上訴案件應移送該管第二審之法院審判
    。」；「前二項規定，按行為時之身分適用法律。」；軍事
    審判法第5 條第1 、3 項分別定有明文。查被告李岱儒係於
    98年3 月4 日入營服役，任職服役前於97年12月下旬某日、
    98年1 月上旬某日及98年1 月中旬某日，因與朱慶豐共同涉
    犯販賣本案第二級、第三級毒品，於98年3 月25日為警發覺
    犯行，此有高雄憲兵隊刑事案件移送書暨南軍檢署李岱儒偵
    查筆錄各1 份在卷可稽（李岱儒偵查卷第51頁），依軍事審
    判法第5 條第1 項前段、第3 項規定，原應由軍事法院審判
    ，並依行為時之身分適用法律。惟被告在軍事法院審理中，
    已於99年7 月31日退伍離役，此上訴案件自應移送該管第二
    審之本院按一般之法律程序審判。
貳、證據能力：
一、按被告之自白，非出於強暴、脅迫、利誘、詐欺、疲勞訊問
    、違法羈押或其他不正之方法，且與事實相符者，得為證據
    ，刑事訴訟法第156 條第1 項定有明文。本件被告李岱儒於
    高雄憲兵隊之調查筆錄、軍事檢察官、原審軍事法院以及本
    院審理中，均自白不諱，且其供述，並無出於強暴、脅迫、
    利誘、詐欺、疲勞訊問、違法羈押或其他不正之方法等情形
    取供，經本院調查後認與事實相符，自得採為證據。
二、按被告以外之人於審判外之言詞或書面陳述，除法律有規定
    者外，不得作為證據；又被告以外之人（包括證人、鑑定人
    、告訴人、被害人及共同被告等）於審判外之陳述雖不符刑
    事訴訟法第159 條之1 至之4 等四條之規定，而經當事人於
    審判程序同意作為證據，法院審酌該言詞陳述或書面陳述作
    成時之情況，認為適當者，亦得為證據；當事人、代理人或
    辯護人於法院調查證據時，知有刑事訴訟法第159 條第1 項
    不得為證據之情形，而未於言詞辯論終結前聲明異議者，視
    為有前項之同意；刑事訴訟法第159 條第1 項、第159 條之
    5 分別定有明文。本判決認定事實所引用之證據資料，除上
    開說明外，其餘各項言詞或書面傳聞證據部分，縱無刑事訴
    訟法第159 條之1 至第159 條之4 或其他規定之傳聞證據例
    外情形，亦業經本院審理時予以提示並告以要旨，檢察官及
    被告、辯護人於本院審理時均表示同意作為證據，或無意見
    而不予爭執，且迄至言詞辯論終結前亦均未聲明異議，本院
    審酌上開證據資料製作時之情況，較無人情施壓或干擾，亦
    無不當取供之情形，復查無違法不當或證明力明顯過低之瑕
    疵，認為以之作為證據應屬適當，揆諸前開法律規定與說明
    ，依刑事訴訟法第159 條之5 規定，認前揭證據資料均有證
    據能力。
參、實體方面：
一、上開事實，迭據上訴人即被告李岱儒於高雄憲兵隊、國防部
    南部地方軍事法院檢察署、國防部南部地方軍事法院、國防
    部高等軍事法院高雄分院及本院審理中坦承不諱，核與證人
    即共犯朱慶豐於高雄憲兵隊、國防部南部地方軍事法院檢察
    署證述情節相符。證人即購買毒品之許秀南於軍事檢察官偵
    查中亦證稱：「98年1 月間在高雄縣大社鄉○○路之果菜市
    場旁，由綽號『豬皮』（朱慶豐）男子之朋友李岱儒拿愷他
    命及MDMA給我，我付1 千元給李岱儒」（見南部地方軍事法
    院檢察署98年度毒偵字第45號偵查卷第93、94頁）；證人即
    購買毒品之尤昆信於於高雄憲兵隊、國防部南部地方軍事法
    院檢察署證稱：「朱慶豐當兵時他的手機（0000000000）都
    有他的朋友會接，都是由他的朋友送毒品，我與他的朋友交
    易過2 次，交易內容是愷他命及MDMA，地點都是在我家（高
    雄縣大社鄉○○路380 之1 號）附近，2 次價錢都是MDMA一
    顆600 元，愷他命一包500 元」（高雄憲兵隊偵查卷第30至
    36頁、第45頁至51頁，98年度毒偵字第45號偵查卷第102 頁
    至第105 頁）等情節相符。此外，復有高雄憲兵隊持國防部
    南部地方軍事法院98年聲搜索第02號搜索票自共犯即同案被
    告朱慶豐住所經搜索而扣案之如附表一之編號A01 藍色藥丸
    2 顆、編號A02 紅色藥丸1 顆、編號A03 黃色藥丸0.5 顆；
    如附表二之編號A04 顆粒1 包、編號A05 顆粒1 包、編號A0
    6 顆粒1 包、編號A09 黃色藥丸28顆、編號A12 顆粒1 包、
    編號A13 粉末1 包、編號A14 顆粒1 包可證；上開物品經送
    憲兵司令部刑事鑑識中心鑑定，確認含第二級毒品MDMA，第
    三級毒品愷他命成分，此有該中心98年4 月20日憲直刑鑑字
    第0980000643號鑑定書，在卷可參（朱慶豐偵查卷第52頁）
    ；復有自被告朱慶豐住所搜索查扣之其所有電子磅秤1 台、
    分裝匙3 支、分裝盤1 個、夾鏈袋1 包等供分裝毒品販賣之
    物可資佐證（高雄憲兵隊偵查卷第48頁至50頁、第72頁、第
    73 頁 ）。再按邇來政府為杜絕毒品氾濫，毒害人民甚深，
    再三宣導教民眾遠離毒品、媒體之報導既深且廣，對於毒品
    之禁絕，應為民眾所熟悉。又政府對於查緝施用、轉讓及販
    賣毒品無不嚴格執行，且販賣毒品罪更係重罪，設若無利可
    圖，衡情一般持有毒品者，當不致輕易將持有之毒品交付他
    人。況乎第二級毒品MDMA及愷他命等毒品物稀價昂，且販賣
    毒品係違法行為，非可公然為之，亦無公定之價格，不論任
    何包裝，均可任意分裝增減分量，每次買賣價量，亦可能隨
    時依雙方間之關係深淺、資力、需求量及對行情之認知、來
    源是否充裕、查緝是否嚴緊，購買者被查獲時供述購買對象
    之可能性風險之評估等，因而異其標準，並隨時機動調整，
    非可一概而論，是販賣之利得除經坦承犯行或價量俱臻明確
    外，委難查得實情，販賣之人從價差或量差中牟利方式雖異
    ，其意圖營利之非法販賣行為則一，更何況同案被告朱慶豐
    係以每顆350 元價格購入MDMA，以每公克540 元價格購入愷
    他命（見國防部南部地方軍事法院檢察署98年度毒偵字第44
    號卷第74頁），則被告以每顆600 元或500 元之價格賣出
    MDMA，以每包0.6 公克500 元之價格賣出愷他命，其間存有
    可觀之差額，足徵被告所為如附表所示之販賣毒品犯行，主
    觀上均有牟利意圖，應堪認定。被告罪證已很明確，犯行堪
    以認定。
二、按犯毒品危害防制條例第4 條第2 項、第3 項販賣第二級、
    第三級毒品罪，供出毒品來源，因而查獲者，依同條例第17
    條規定得減輕其刑。其所稱「供出來源，因而查獲者」，係
    指被告供出毒品來源之有關資料，諸如前手之姓名、年籍、
    住居所、或其他足資辨別之特徵等，使調查或偵查犯罪之公
    務員因而對之發動調查或偵查並破獲者而言。申言之，被告
    之「供出毒品來源」，與調查或偵查犯罪之公務員對之發動
    調查或偵查並進而查獲間，論理上須具有先後及相當之因果
    關係，非謂被告一有「自白」、「指認」毒品來源之人，而
    破獲在後，即得依上開規定予以減刑；亦即被告供出毒品來
    源者之前，調查或偵查犯罪之公務員已有確切之證據，足以
    合理懷疑被告所供販賣毒品來源之人，則嗣後之破獲與被告
    之「供出毒品來源」間，即欠缺先後及相當之因果關係，自
    不得適用上開規定予以減刑（最高法院97年度臺上字第1475
    號判決參照）。同案被告朱慶豐雖於98年5 月9 日，曾具狀
    陳報毒品來源「寶家」之特徵、住址等相關資料，並於98年
    5 月11日送達南軍檢署，此有同案被告朱慶豐陳述狀及南軍
    檢署收文章，在卷可憑（朱慶豐偵查卷第75頁、第76頁），
    惟軍事檢察官於收受該陳述狀後，指揮高雄憲兵隊溯查毒品
    來源，均查無相關事證，此有該隊98年7 月6 日憲隊高雄字
    第0980000654號函，在卷可稽（原審卷第68頁）；復查石寶
    家所涉違反毒品危害防制條例案件，係經臺灣高雄地方法院
    檢察署檢察官責成高雄市政府警察局於98年5 月19日13時許
    ，拘捕石寶家到案，並於其住所查獲第二級毒品MDMA、安非
    他命，第三級毒品愷他命等物，此有臺灣高雄地方法院99年
    1 月15日雄院高刑來98年度訴字第1683號函及所附石寶家違
    反毒品危害防制條例案之偵審相關筆錄影本（原審法院審卷
    第115 頁至第166 頁），及高雄縣政府警察局岡山分局98年
    9 月15日高縣岡警偵字第0980011794號（原審卷第148 頁、
    第149 頁，國防部高等軍事法院審卷第84頁）在卷可佐。是
    同案被告朱慶豐對軍事檢察官雖供出毒品來源，惟該毒品上
    游就此部分既未因而查獲，已與毒品危害防制條例第17 條
    規定得減輕其刑之要件顯不相符，更何況被告李岱儒既未供
    出「石寶家」，更無依毒品危害防制條例第17條規定得減輕
    其刑之可言。
三、被告李岱儒行為後，毒品危害防制條例於98年5 月20日修正
    公布，現已生效。比較修正前、後之規定如下：
  (一)被告行為時之毒品危害防制條例第4 條第2 項規定：「製造
    、運輸、販賣第二級毒品者，處無期徒刑或七年以上有期徒
    刑，得併科新臺幣七百萬元以下罰金。」；修正後則提高得
    併科之罰金數額至新臺幣1 千萬元。同條例第4 條第3 項規
    定：「製造、運輸、販賣第三級毒品者，處五年以上有期徒
    刑，得併科新臺幣五百萬元以下罰金。」；修正後則提高得
    併科之罰金數額至新臺幣7 百萬元，均以被告行為時之規定
    對被告較為有利。
  (二)被告行為時之毒品危害防制條例第17條規定：「犯第四條第
    一項至第四項、第五條第一項至第四項前段、第六條第一項
    至第四項、第七條第一項至第四項、第八條第一項至第四項
    、第十條或第十一條第一項、第二項之罪，供出毒品來源，
    因而破獲者，得減輕其刑。」；修正後則規定：「犯第四條
    至第八條、第十條或第十一條之罪，供出毒品來源，因而查
    獲其他正犯或共犯者，減輕或免除其刑。犯第四條至第八條
    之罪於偵查及審判中均自白者，減輕其刑。」。修正後之規
    定，第1 項除修正「因而破獲者」文字為「因而查獲其他正
    犯或共犯者」外，並刪除原條文「得減輕或免除其刑」之「
    得」字，第2 項則增列自白減輕其刑之規定，於量刑適用上
    ，自以修正後之規定對被告較為有利。
  (三)上開毒品危害防制條例第4 條第2 項、第3 項、第17條之規
    定，係對法定刑度及減輕其刑之適用規定，自不宜割裂而分
    別為新舊法之適用，而按新舊法適用孰者對被告較為有利，
    應先審查應否諭知無罪，次審查應否諭知免訴不受理，再次
    則審查有無法定應免刑之情形，如無前開情形，則比較新舊
    法之罪刑孰最為有利。是以本案應就第17條減輕或免除其刑
    之規定先為比較，依上開比較結果，係以修正後之第17條對
    被告較為有利，本件被告之犯行，自應依刑法第2 條第1項
    但書之規定，全部適用98年5 月20日修正公布，同年月22日
    生效施行之毒品危害防制條例第4 條第2 項、第3 項、第17
    條之規定處斷。
四、核被告李岱儒前後3 次所為，均係犯毒品危害防制條例第4
    條第2 項之販賣第二級毒品罪及同條例第4 條第3 項之販賣
    第三級毒品罪；其各次所犯之上開2 罪，因係同時同地販賣
    MDMA及愷他命，為一行為同時觸犯數罪名，應依刑法第55條
    前段之規定，從一重論以「販賣第二級毒品」罪。其持有第
    二級毒品MDMA之低度行為，為販賣第二級之高度行為所吸收
    ，不另論罪（被告行為時，持有第三級毒品不構成犯罪）。
    被告李岱儒與朱慶豐就上開3 次販賣毒品行為間，有犯意聯
    絡及行為分擔，均為共同正犯。被告前後3 次所犯，犯意各
    別，行為互殊，應予分論併罰。被告李岱儒等於偵查及審理
    中均就販賣第二級毒品MDMA、第三級毒品愷他命等之行為均
    自白犯罪，詳如前述，應依毒品危害防制條例第17條第2 項
    規定，就所犯共同販賣第二級毒品罪3 罪，均各減輕其刑。
    末按以幫助他人犯罪之意思，其參與之犯罪行為，為犯罪構
    成要件以外之行為者，始為從犯；如以幫助他人犯罪之意思
    而參與犯罪構成要件之行為者，應以共同正犯論。而販賣毒
    品罪，不以販入後復行賣出為必要，祇要以營利為目的，而
    有販入或賣出二者其一之行為，即足構成。惟如係共同販賣
    ，苟非事前謀議，而係於他人販入之後，始共同賣出者，其
    是否既遂，應以賣出行為為準；如係事前即有謀議，而共同
    販入再賣出，縱賣出行為尚未完成，仍應負既遂刑責。復按
    販賣第二、三級毒品，除買方支付價金外，賣方移轉交付毒
    品與買方，為其主要構成要件（最高法院93年度臺上字第28
    03號判決參照）。同案被告朱慶豐於偵查中供稱：97年12月
    我要入伍前，在我家將行動電話（0000000000）交給李岱儒
    使用，因當兵沒錢且需維持家中經濟狀況，想販賣毒品，所
    以協請他幫忙兜售並交易，他分別於98年1 月初及中旬販賣
    給尤昆信（阿信）及許秀南（阿南）2 次，待我休假期時，
    再向我說明相關販賣狀況，97年12月中旬我曾告訴他，想用
    可以拿來用，可以說是變相獲得利益等情（朱慶豐偵查卷第
    14頁、第15頁、第17頁）；又被告李岱儒亦供稱：因朱慶豐
    當兵無錢可用，請我幫忙販賣毒品，買毒品者都是聯絡那隻
    手機0000000000，他有給我MDMA7 顆、愷他命10包，分別於
    98年1 月初及中旬販賣給尤昆信（阿信）及許秀南（阿南）
    3 次，所得金錢已轉交朱慶豐，他有說要給我跑腿費也說若
    想施用毒品，可以施用他所寄放之毒品，但我不曾施用等情
    （朱慶豐偵查卷第19頁、第20頁、第59頁至第61頁）；又依
    前揭證人尤昆信及許秀南之證言，被告李岱儒販賣毒品供渠
    施用（李岱儒偵查卷第93頁、第94頁、第102 頁至第104 頁
    ），足見李岱儒雖受朱慶豐請託協助販賣毒品，惟其所參與
    之交付毒品及收受交易價金等行為，均屬販賣毒品之構成要
    件行為，亦即已參與構成犯罪事實之一部，屬分擔實施犯罪
    之行為，仍屬共同正犯，附此說明。
五、原審據以對被告李岱儒論罪科刑，固非無見。惟查：(一)按軍
    事審判法第5 條第1 項前段、第3 項規定，犯罪在任職服役
    前，發覺在任職服役中者，依該法追訴審判，並依行為時之
    身分適用法律。依原判決理由貳、程序事項所載，被告李岱
    儒係於98年3 月4 日入伍，其入營服役前於97年12月及98年
    1 月上旬涉犯本案之販賣第二級毒品及第三級毒品罪，並於
    98年3 月25日任職服役中為警發覺，依上揭規定即應適用其
    行為時身分之毒品危害防制條例第4 條第2 項、第3 項論罪
    處刑，惟原判決卻以陸海空軍刑法第77條、毒品危害防制條
    例第4 條第2 項、第3 項「販賣第二級、第三級毒品」罪論
    處，其適用法則顯有不當；又被告李岱儒所犯本案於軍事法
    院審理中之99年7 月31日退伍離役，依上開規定，此上訴案
    件亦應移送該管第二審之本院按一般之法律程序審判；(二)被
    告李岱儒行為後毒品危害防制條例第4 條第2 項之「販賣第
    二級毒品」、第4 條第3 項之「販賣第三級毒品」之罪刑，
    業於98年5 月20日修正公布，並於98年5 月22日生效施行，
    綜合全部有利、不利之情形，應適用修正後之毒品危害防制
    條例規定處斷，原判決就此部分漏未比較；(三)被告李岱儒與
    同案被告朱慶豐間，僅就販賣MDMA及愷他命間有共犯關係，
    關於附表三所示之硝甲西泮等物，並未共同販賣，與本案無
    關，就此部分，檢察官亦未起訴被告李岱儒共同販賣硝甲西
    泮、甲氧基甲基安非他命、氣硝西泮等第三級毒品行為，原
    判決竟認被告李岱儒與朱慶豐間有另共同基於販賣硝甲西泮
    、甲氧基甲基安非他命、氣硝西泮等第三級毒品之犯意聯絡
    ，顯已逾起訴之範圍；又上開扣押之硝甲西泮、甲氧基甲基
    安非他命、氣硝西泮等物，既與本案無關，尚無從於本案予
    以沒收，原判決就此部分併予宣告沒收，核有未當；(四)本案
    扣押之朱慶豐所有吸管4 支，係供吸食之用，與販賣無關，
    亦不得於販賣毒品罪下宣告沒收，原判決就吸管4 支一併沒
    收，為有未當；(五)按以營利為目的販入毒品，經多次販賣後
    ，持有剩餘毒品被查獲，其各次販賣毒品行為，固應併合處
    罰。惟該持有剩餘毒品之低度行為，應僅為最後一次販賣毒
    品之高度行為所吸收，不另論罪。則就該查獲之剩餘毒品，
    祇能於最後一次之販賣毒品罪宣告沒收銷燬，不得於各次販
    賣毒品罪均宣告沒收銷燬，最高法院97年度台上字第3258號
    判決可供參考。是本件扣押如附表一、二所示之物，自應於
    最後販賣宣告之刑，即附表四編號3 項下宣告沒收，原判決
    於各罪項下均宣告沒收銷燬或沒收，尚有未洽；(六)毒品危害
    防制條例第19條第1 項規定：「犯第4 條至第9 條、第12條
    、第13條或第14條第1 項、第2 項之罪者，其供犯罪所用或
    因犯罪所得之財物，均沒收之，如全部或一部不能沒收時，
    追徵其價額或以其財產抵償之。」，其所指之「因犯罪所得
    之財物」，係指各該罪諭知之刑項下，就該犯罪所得之物宣
    告沒收而言。本件被告所犯之罪，既為獨立之3 罪，則其因
    犯罪所得之財物，應分別為1100元、1000元、1100元。原判
    決竟未予區分，就各罪項下均諭知販毒所得共3200元沒收，
    衡之上開說明，亦有未洽。(七)毒品危害防制條例第4 條之販
    賣毒品罪，以行為時有營利之目的而販入或賣出毒品，或二
    者兼而有之者為構成要件。故行為人有無營利意思，自應於
    事實欄內詳為記載，然後於理由內說明憑以認定之證據，始
    為合法。原判決論處被告李岱儒販賣第二、三級毒品罪刑，
    雖於事實欄已認定被告係因意圖營利而販賣，惟於理由內卻
    未說明為此「意圖營利」認定所憑之證據及其理由，自屬理
    由不備。(八)按毒品危害防制條例19條第1 項固規定，犯該條
    例第4 條之罪者，其供犯罪所用或因犯罪所得之財物，均沒
    收之，但不及於供犯罪預備之物，倘供犯罪預備之物，以屬
    犯人為限，始得依刑法第38條第1 項第2 款規定諭知沒收（
    最高法院94年度台上字第2218號判決意旨參照）。依卷附之
    扣押物品目錄表所示查扣之空夾鏈袋1 包，既為尚未使用之
    空袋，應係準備分裝毒品而販賣使用，應依刑法第38條第1
    項第2 款宣告沒收，乃原判決逕依毒品危害防制條例第19條
    第1 項之規定宣告沒收，即有不當。檢察官上訴意旨，以原
    審量刑過輕，指摘原判決不當；被告上訴意旨，以原審量刑
    過重，亦指摘原判決不當，雖均無理由。但原判決既有上開
    可議之處，自應由本院將原判決關於被告李岱儒部分撤銷改
    判。爰審酌被告李岱儒無視政府杜絕毒品犯罪禁令，販賣第
    二、三級毒品藉以牟利，致使施用者沈迷於毒癮無法自拔，
    戕害國民身心健康，其對社會所生危害不輕，惟衡酌其查獲
    販賣第二、三級毒品次數為3 次，且犯罪所得共僅3200元，
    被告李岱儒3 罪係基於情誼而參與犯行並無所實際利得，兼
    酌尚無前科紀錄，此有臺灣高等法院被告前案紀錄表在卷可
    按等一切情狀，分別量處如主文第二項（即附表四）所示之
    刑。扣案如附表一編號A01 、A02 、A03 之第二級毒品MDMA
    ，依毒品危害防制條例第18條第1 項前段於最後販賣毒品項
    下（即附表四編號3 ）宣告沒收銷燬。至扣案如附表二編號
    A0 4、A05 、A06 、A09 、A12 、A13 、A1 4之第三級毒品
    愷他命部分，按條例第19條第1 項所定「供犯罪所用或因犯
    罪所得之物」，係指犯第4 條至第9 條、第12條、第13條或
    第14條第1 項、第2 項之罪所用或所得之物，不包括毒品本
    身在內，是尚不得援用此項規定為第三、四級毒品之沒收依
    據。再同條例對於查獲之製造、運輸、販賣、意圖販賣而持
    有、以非法方法使人施用、引誘他人施用及轉讓第三、四級
    毒品之沒收，並無特別規定，如其行為已構成犯罪，則該毒
    品即屬不受法律保護之違禁物，應回歸刑法之適用，依刑法
    第38條第1 項第1 款之規定沒收之，始為適法（最高法院96
    年度臺上字第89號判決參照），是此部分既均屬構成犯罪行
    為標的之違禁物，應依刑法第38條第1 項第1 款之規定，宣
    告沒收。附表一之編號A01 之MDMA藍色藥丸內含愷他命成分
    ，編號A02 之MDMA紅色藥丸內含4-溴-2,5- 二甲氧基苯基乙
    基胺(2C-B)成分，雖屬第三級毒品，惟因無法析離，應直接
    認係MDMA，附此敘明。扣案如附表一所示第二級毒品及附表
    二所示第三級毒品之外包裝，係防止毒品裸露、逸出及潮濕
    之功用，並便於攜帶，應屬供本件販賣毒品犯罪所用之物，
    應能依同條例第19條第1 項之規定，於最後販賣毒品項下（
    即附表四編號3 ）宣告沒收之。扣案之阿爾卡特廠牌（序號
    ：00000000000000）行動電話1 支及門號：0000000000號
    SIM 卡1 張、電子磅秤1 台、分裝匙3 支、分裝盤1 個等物
    ，係同案被告朱慶豐所有，為聯繫毒品買家及分裝毒品供販
    賣所用之物，均應依毒品危害防制條例第19條第1 項之規定
    宣告沒收。空夾鏈袋1 包，係同案被告朱慶豐所有，準備分
    裝毒品而販賣使用，為供犯罪預備之物，應依刑法第38條第
    1 項第2 款宣告沒收。被告李岱儒因共同販賣毒品向尤昆信
    、許秀南收取販毒之價金1,100 元、1,000 元及1,100 元（
    未扣押）係因犯罪所得，應依毒品危害防制條例第19條第1
    項之規定，於附表四各所宣告之刑項下，與同案被告朱慶豐
    連帶沒收，如全部或一部不能沒收時，以朱慶豐、李岱儒之
    財產連帶抵償之。並定其應執行刑為有期徒刑3 年10月。扣
    案如附表一所示第二級毒品沒收銷燬；扣案如附表二所示第
    三級毒品沒收。扣案如附表一所示第二級毒品及附表二所示
    第三級毒品之外包裝、扣案之阿爾卡特廠牌（序號：
    0000000000 0000 ）行動電話壹支、門號：0000000000號
    SIM 卡1 張、電子磅秤1 台、分裝匙3 支、分裝盤1 個、夾
    鏈袋1 包均沒收；未扣案之販賣毒品所得共新臺幣3200元與
    朱慶豐連帶沒收，如全部或一部不能沒收時，以其與朱慶豐
    之財產連帶抵償之。至於扣案如附表三之編號A07 第三級毒
    品硝甲西泮、編號A1 0第三級毒品甲氧基甲基安非他命，及
    編號A11 第三級毒品氟硝西泮（重量均詳如附表所載），另
    KOOK廠牌行動電話（序號：0AF990BD）、門號0000000000號
    SIM 卡、空膠囊1 包、供施用毒品之吸管4 支、筆記本7 本
    、日月光通行證1 張、板橋商業銀行提款卡1 張，因查無其
    他證據足資證明與本案販賣犯行有關，不予宣告沒收，併此
    敘明。
六、同案被告朱慶豐由國防部高等軍事法院高雄分院另行審結。
據上論結，應依刑事訴訟法第369 條第1 項前段、第364 條、第
299 條第1 項前段，毒品危害防制條例第4 條第2 項、第3 項、
第17條第2 項、第18條第1 項前段、第19條第1 項、刑法第2 條
第1 項但書、第11條、第28條、第55條、第38條第1 項第1 款、
第2 款、第51條第5 款、第9 款，判決如主文。
本案經檢察官郭振昌到庭執行職務。
中    華    民    國   100    年    1     月    13    日
                刑事第五庭    審判長法  官  曾永宗
                                    法  官  鍾宗霖
                                    法  官  任森銓
以上正本證明與原本無異。
如不服本判決應於收受本判決後10日內向本院提出上訴書狀，其
未敘述上訴理由者，並得於提起上訴後10日內向本院補提理由書
狀（應附繕本）。
中    華    民    國   100    年    1     月    13    日
                                    書記官  呂素珍
附錄本件判決論罪科刑法條：
毒品危害防制條例第4條第2項：
製造、運輸、販賣第二級毒品者，處無期徒刑或七年以上有期徒
刑，得併科新臺幣一千萬元以下罰金。
毒品危害防制條例第4條第3項：
製造、運輸、販賣第三級毒品者，處五年以上有期徒刑，得併科
新臺幣五百萬元以下罰金。
毒品危害防制條例第17條第2項：
犯第四條至第八條之罪於偵查及審判中均自白者，減輕其刑。
毒品危害防制條例第18條第1項前段：
查獲之第一、二級毒品及專供製造或施用第一、二級毒品之器具
，不問屬於犯人與否，均沒收銷燬之；查獲之第三、四級毒品及
製造或施用毒品之器具，無正當理由而擅自持有者，均沒入銷燬
之。
毒品危害防制條例第19條第1項：
犯第四條至第九條、第十二條、第十三條或第十四條第一項、第
二項之罪者，其供犯罪所用或因犯罪所得之財物，均沒收之，如
全部或一部不能沒收時，追徵其價額或以其財產抵償之。
  附表一
┌───┬────┬────┬─────┬────────────┬──────┐
│編 號 │毒  品  │外  觀  │單  位    │  重量                  │備    註    │
├───┼────┼────┼─────┼────────────┼──────┤
│A01   │MDMA    │藍色藥丸│1 顆（驗前│驗前淨重0.6433公克，取樣│內含愷他命成│
│      │        │        │2 顆）    │0.3364公克，驗後淨重0.30│分          │
│      │        │        │          │69公克                  │            │
├───┼────┼────┼─────┼────────────┼──────┤
│A02   │MDMA    │紅色藥丸│2/3 顆（驗│驗前淨重0.2999公克，取樣│內含甲基安非│                                                              │
│      │        │        │前1 顆）  │0.0820公克，驗後淨重0.21│他命、MDA、4│
│      │        │        │          │79公克                  │-溴-2,5-二甲│
│      │        │        │          │                        │氧基苯基乙基│
│      │        │        │          │                        │胺(2C-B)成分│
├───┼────┼────┼─────┼────────────┼──────┤
│A03   │MDMA    │黃色藥丸│0.5 顆（驗│驗前淨重0.2390公克，取樣│            │
│      │        │        │前0.5 顆）│0.0838公克，驗後淨重0.15│            │
│      │        │        │          │52公克                  │            │
└───┴────┴────┴─────┴────────────┴──────┘
  附表二
┌───┬────┬────┬─────┬────────────┬──────┐
│編號  │毒品    │外觀    │單位      │重量                    │備註        │
├───┼────┼────┼─────┼────────────┼──────┤
│A04   │愷他命  │顆粒    │1包       │驗前淨重38.2613 公克，取│            │
│      │        │        │          │樣0.0758公克，驗後淨重38│            │
│      │        │        │          │.1855公克               │            │
├───┼────┼────┼─────┼────────────┼──────┤
│A05   │愷他命  │顆粒    │1包       │驗前淨重0.5763公克，取樣│            │
│      │        │        │          │0.0403公克，驗後淨重0.53│            │
│      │        │        │          │60公克                  │            │
├───┼────┼────┼─────┼────────────┼──────┤
│A06   │愷他命  │顆粒    │1包       │驗前淨重0.5893公克，取樣│            │
│      │        │        │          │0.0445公克，驗後淨重0.54│            │
│      │        │        │          │48公克                  │            │
├───┼────┼────┼─────┼────────────┼──────┤
│A09   │愷他命  │黃色藥丸│26顆（驗前│驗前淨重12.2248 公克，取│            │
│      │        │        │28顆）    │樣0.8723公克，驗後淨重11│            │
│      │        │        │          │.3525公克               │            │
├───┼────┼────┼─────┼────────────┼──────┤
│A12   │愷他命  │顆粒    │1包       │驗前淨重1.3776公克，取樣│            │
│      │        │        │          │0.0332公克，驗後淨重1.34│            │
│      │        │        │          │44公克                  │            │
├───┼────┼────┼─────┼────────────┼──────┤
│A13   │愷他命  │粉末    │1包       │驗前淨重0.8630公克，取樣│            │
│      │        │        │          │0.0717公克，驗後淨重0.79│            │
│      │        │        │          │13公克                  │            │
├───┼────┼────┼─────┼────────────┼──────┤
│A14   │愷他命  │顆粒    │1包       │驗前淨重0.0262公克，取樣│            │
│      │        │        │          │0.0154公克，驗後淨重0.01│            │
│      │        │        │          │08公克                  │            │
└───┴────┴────┴─────┴────────────┴──────┘
  附表三
┌───┬────┬────┬─────┬────────────┬──────┐
│編號  │毒品    │外觀    │單位      │重量                    │ 備註       │
├───┼────┼────┼─────┼────────────┼──────┤
│A07   │硝甲西泮│粉紅色藥│84顆（驗前│驗前淨重16.5729 公克，取│與被告李岱儒│
│      │        │丸      │88顆）    │樣0.7277公克，驗後淨重15│無關，不予沒│
│      │        │        │          │.8452公克               │收。        │
├───┼────┼────┼─────┼────────────┼──────┤
│A10   │甲氧基甲│粉紅色藥│22顆（驗前│驗前淨重6.8361公克，取樣│與被告李岱儒│
│      │基安非他│丸      │24顆）    │0.5838公克，驗後淨重6.25│無關，不予沒│
│      │命      │        │          │23公克                  │收。        │
├───┼────┼────┼─────┼────────────┼──────┤
│A11   │氟硝西泮│綠色藥丸│6 顆（驗前│驗前淨重1.4365公克，取樣│與被告李岱儒│
│      │        │        │8顆）     │0.3622公克，驗後淨重1.07│無關，不予沒│
│      │        │        │          │43公克                  │收。        │
└───┴────┴────┴─────┴────────────┴──────┘
  附表四
┌─┬────┬──────┬─────┬─────┬─────┬──────────┐
│編│販賣時間│販賣地點    │販賣對象  │販賣物品及│所犯之罪  │諭知之罪刑          │
│號│        │            │          │價格      │          │                    │
├─┼────┼──────┼─────┼─────┼─────┼──────────┤
│1 │97年12月│高雄縣大社鄉│尤昆信    │MDMA一顆60│販賣第二級│李岱儒共同販賣第二級│
│  │下旬某日│大社路旁    │          │0 元，愷他│毒品罪及販│毒品，處有期徒刑參年│
│  │        │            │          │命一包500 │賣第三級毒│陸月。扣案之阿爾卡特│
│  │        │            │          │元（同時販│品罪；2 罪│廠牌（序號：00000000│
│  │        │            │          │賣），得款│間有想像競│224237）行動電話一支│
│  │        │            │          │1100元    │合犯關係。│、門號：0000000000號│
│  │        │            │          │          │應從較重之│SIM 卡一張、電子磅秤│
│  │        │            │          │          │販賣第二級│一台、分裝匙三支、分│
│  │        │            │          │          │毒品罪處斷│裝盤一個、夾鏈袋一包│
│  │        │            │          │          │          │均沒收；未扣案之販賣│
│  │        │            │          │          │          │毒品所得共新臺幣一千│
│  │        │            │          │          │          │一百元與朱慶豐連帶沒│
│  │        │            │          │          │          │收，如全部或一部不能│
│  │        │            │          │          │          │沒收時，以其與朱慶豐│
│  │        │            │          │          │          │之財產連帶抵償之。  │
├─┼────┼──────┼─────┼─────┼─────┼──────────┤
│2 │98年1 月│高雄縣大社鄉│許秀南    │MDMA一顆50│販賣第二級│李岱儒共同販賣第二級│
│  │上旬某日│金龍路之果菜│          │0 元，愷他│毒品罪及販│毒品，處有期徒刑參年│
│  │        │市場旁      │          │命一包500 │賣第三級毒│陸月。扣案之阿爾卡特│
│  │        │            │          │元（同時販│品罪；2 罪│廠牌（序號：00000000│
│  │        │            │          │賣），得款│間有想像競│224237）行動電話一支│
│  │        │            │          │1000元    │合犯關係。│、門號：0000000000號│
│  │        │            │          │          │應從較重之│SIM 卡一張、電子磅秤│
│  │        │            │          │          │販賣第二級│一台、分裝匙三支、分│
│  │        │            │          │          │毒品罪處斷│裝盤一個、夾鏈袋一包│
│  │        │            │          │          │          │均沒收；未扣案之販賣│
│  │        │            │          │          │          │毒品所得共新臺幣一千│
│  │        │            │          │          │          │元與朱慶豐連帶沒收，│
│  │        │            │          │          │          │如全部或一部不能沒收│
│  │        │            │          │          │          │時，以其與朱慶豐之財│
│  │        │            │          │          │          │產連帶抵償之。      │
├─┼────┼──────┼─────┼─────┼─────┼──────────┤
│3 │98年1 月│高雄縣大社鄉│尤昆信    │MDMA一顆60│販賣第二級│李岱儒共同販賣第二級│
│  │中旬某日│大社路旁    │          │0 元，愷他│毒品罪及販│毒品，處有期徒刑參年│
│  │        │            │          │命一包500 │賣第三級毒│陸月。扣案如附表一所│
│  │        │            │          │元（同時販│品罪；2 罪│示第二級毒品沒收銷燬│
│  │        │            │          │賣），得款│間有想像競│；扣案如附表二所示第│
│  │        │            │          │1100元    │合犯關係。│三級毒品沒收。扣案如│
│  │        │            │          │          │應從較重之│附表一所示第二級毒品│
│  │        │            │          │          │販賣第二級│及附表二所示第三級毒│
│  │        │            │          │          │毒品罪處斷│品之外包裝、扣案之阿│
│  │        │            │          │          │          │爾卡特廠牌（序號：35│
│  │        │            │          │          │          │000000000000）行動電│
│  │        │            │          │          │          │話一支、門號：091353│
│  │        │            │          │          │          │9733號SIM 卡一張、電│
│  │        │            │          │          │          │子磅秤一台、分裝匙三│
│  │        │            │          │          │          │支、分裝盤一個、夾鏈│
│  │        │            │          │          │          │袋一包均沒收；未扣案│
│  │        │            │          │          │          │之販賣毒品所得共新臺│
│  │        │            │          │          │          │幣一千一百元與朱慶豐│
│  │        │            │          │          │          │連帶沒收，如全部或一│
│  │        │            │          │          │          │部不能沒收時，以其與│
│  │        │            │          │          │          │朱慶豐之財產連帶抵償│
│  │        │            │          │          │          │之。                │
└─┴────┴──────┴─────┴─────┴─────┴──────────┘